【裁判字號】    91,易,4479
【裁判日期】    920612
【裁判案由】    竊盜等
【裁判全文】
臺灣高雄地方法院刑事判決                        九十一年度易字第四四七九號
    公  訴  人  臺灣高雄地方法院檢察署檢察官
    被      告  乙○○
右列被告因竊盜案件，經檢察官提起公訴（民國九十一年度偵字第一七○○二號、第
一八七九六號），本院判決如左：
    主  文
乙○○連續結夥三人以上竊盜，未遂，處有期徒刑肆月，如易科罰金，以參佰元折算
壹日。
    事  實
一、乙○○基於意圖為自己不法所有之概括犯意，連續先於民國九十一年七月十八日
    十九時三十五分許，在設於高雄市前鎮區○○○路與金福路口之「休息檳榔攤」
    內，因見丙○○將其所有、電話號碼為00000000000號之行動電話置
    於桌下，有機可乘，乃徒手竊取該行動電話，得手後隨即離去，嗣經丙○○發現
    後報警查獲；再於九十一年八月二十一日二十二時三十分許，與二名不知姓名年
    籍、綽號為「小胖」、「茂盛」之成年男子，基於意圖為自己不法所有之犯意聯
    絡，由乙○○駕駛牌照號碼為ＹＭ－二八七一號之自小貨車搭載該二名男子，侵
    入甲○○所管理、位於高雄縣大寮鄉○○街四號「力高工業股份有限公司」（以
    下簡稱力高公司）廠房附連圍繞之停車場內，共同著手竊取該公司置於該停車場
    內之不銹鋼彎頭，嗣正當渠等共同設法將該不銹鋼彎頭由原本平放於地面之位置
    豎立起來，欲搬運至上開自小貨車上之際，即遭甲○○發覺，乙○○等三人即停
    止搬運並駕車逃逸而未遂。
二、案經高雄縣警察局林園分局、高雄市政府警察局前鎮分局分別報請請臺灣高雄地
    方法院檢察署檢察官偵查起訴。
    理  由
一、訊據被告乙○○對於其取走丙○○所有之系爭手機及偕同另二名姓名、年籍不詳
    之成年男子，駕駛自小貨車進入力高公司之停車場等部分，固不否認，然矢口否
    認涉犯竊盜犯行，並辯稱其係誤認手機為香煙盒或檳榔盒，始於無意中取走丙○○所有之系爭手機，然其於發現後已隨即將該手機攜至該檳榔攤，請檳榔攤之老
    闆娘代為轉交予丙○○；至其與另二名不知姓名、年籍之成年男子，係欲至高雄
    縣大寮鄉大發工業區找尋朋友，並於途中發現所駕駛之車輛左後輪爆胎，始將該
    自小貨車駛入系爭力高公司所有之停車場內，其等並於更換輪胎完畢後，因手部
    沾污乃於停車場內之不銹鋼彎頭上擦拭，並無意圖竊取該彎頭之意，更無將不銹
    鋼彎頭立起之情事，況該不銹鋼彎頭重量非輕，單憑三人亦不可能將之立起並搬
    上貨車，故其並無涉犯任何罪嫌云云。
二、經查，上揭被告竊取行動電話之事實業據告訴人丙○○指述明確；況被告係先於
    偵訊中辯稱該手機係其不小心拿錯的，事後發現手機不是其所有，就立即折返檳
    榔攤歸還手機等語（參九十一年度偵字第一七○○二號案卷第十六頁），然一般
    人拿錯手機，必其日常生活上有使用手機之習慣，且己身亦擁有手機，惟被告卻
    自承其本身並無行動電話（參同上頁之偵訊筆錄），亦無使用行動電話之習慣（
    參本院卷第十七頁），是其自無可能因一時疏忽而錯拿他人之手機；再其於本院
    審理中翻異前詞另辯稱其係誤以為該手機為香煙盒或檳榔盒始取走云云，惟一般
    香煙盒或檳榔盒之外殼多為紙製品，且其體積較趨近正方形，而行動電話外殼之
    材質多為金屬或塑膠，而其體積則較趨近於長條形，兩者間有明顯之差距，殊無
    錯拿之可能，是被告以此為辯亦不足採。況就同一取走手機事件之原因，被告卻
    有上開互異之辯解，顯見被告所辯均係臨訟卸責之詞，委無足採。至被告於取走
    手機後，是否因覺事跡敗露而立即折返檳榔攤，並將手機委由檳榔攤老闆娘代為
    歸還，則與被告是否成立該竊盜罪行間，並無相涉，併此敘明。
三、又查，被告竊取不銹鋼彎頭未遂部分之事實，業據告訴人指述明確，且自卷附之
    力高公司停車場之現場照片（參附本院卷第二十三頁、二十四頁，編號為Ａ、Ｂ
    、Ｃ之照片）觀之，該停車場係有圍牆附連圍繞，並有電動之鐵門立於中間，而
    該停車場大門距正對面之道路間，尚有一片大面積之空地，並足供停放被告所駕
    駛之自小貨車（如林警刑移字第八六六號警卷照片所示）；是被告若確有輪胎爆
    胎之情形發生，且情況危急，其亦係將該自小貨車暫時先停放在該處空地即可，
    且置於該處亦無影響道路人車之安全，是縱該鐵門當時並無上鎖，且有其他車輛
    陸續進出，被告亦應知該經水泥圍牆圍繞之區域，係私人所有，未經允許不得進
    入，然被告卻捨暫時停置門前空地以替換損壞之輪胎，反於未受允准之際，即駕
    駛系爭自小貨車進入該停車場，確屬可疑，更顯見被告入內之用意應非在更換輪
    胎，而係在搜尋可竊之物，是被告以此為辯，即不足採。另查，被告究係在不銹
    鋼彎頭上擦拭油污，或係欲將該不銹鋼彎頭自地面上立起並裝載於貨車上，兩者
    之動作完全不同，於現場目睹詳細經過之告訴人甲○○，應無誤認之虞。從而，
    被告辯稱其與另二人係因更換輪胎後，為將手上之污漬去除，始在不銹鋼彎頭上
    擦拭一節，即不足採信。再被告若無與其他二名成年男子，共同意圖為自己不法
    所有，而著手竊取系爭不銹鋼彎頭，何須在告訴人甲○○發現其等於停車場並立
    於不銹鋼彎頭附近後，急忙向甲○○解釋其等並無竊取任何物品（參本院卷第十
    九頁），卻不直接向甲○○陳明其等係為更換輪胎始進入停車場，並為擦拭污垢
    ，始碰觸該不銹鋼彎頭；另該不銹鋼彎頭雖係重物，然其係屬圓筒狀內部空心之
    設計（參本院卷第二十五頁，編號Ｄ、Ｆ），從而被告及其所偕同之二名成年男
    子，自有共同搬運該不銹鋼彎頭之能力，是被告以上開情詞為辯，皆係事後卸責
    之詞，不足採信。被告該部分之犯行明確，堪以認定。
三、按被告竊取被害人丙○○手機部分，係犯刑法第三百二十條第一項竊盜既遂罪；
    至被告雖與另二名不知姓名、年籍之成年男子，結夥侵入告訴人管領之公司廠房
    附連圍繞之停車場並著手於竊取不銹鋼彎頭犯罪行為之實施，然尚未將該彎頭置
    於自己實力支配下即於未竊得之際即經發現，為未遂犯，故其該部分係犯刑法第
    三百二十一條第二項、第一項第四款結夥三人以上而竊盜未遂罪及第三百零六條
    第一項後段無故侵入附連圍繞他人建築物之土地罪，而被告侵入該停車場之目的
    係在竊取該不銹鋼彎頭，故其所犯上開二罪間有方法結果之牽連關係，應從一重
    之結夥三人以上而竊盜未遂罪處斷。被告與該二名不知姓名、年籍之成年男子就
    上揭竊取不銹鋼彎頭之犯行，有犯意聯絡及行為之分擔，皆為共同正犯。又公訴
    人認被告竊取該不銹鋼彎頭部分，僅係涉犯刑法第三百二十條第三項、第一項之
    普通竊盜未遂罪，未予審酌被告係夥同另二名成年男子共同犯之，而有加重竊盜
    罪之適用，即有未洽，然其基本事實既為相同，本院自得加以審酌，並變更起訴
    法條。又被告前後兩次竊取行動電話及結夥三人以上著手於竊取系爭不銹鋼彎頭
    未遂部分，時間緊接、方法相同，所犯又係構成要件相同之罪名，顯係基於概括
    犯意為之，應依刑法第五十六條連續犯之規定，論以情節較重之結夥三人以上竊
    盜未遂罪，並加重其刑。又被告已著手於竊取不銹鋼彎頭行為之實施，而未至竊
    得之結果，為未遂犯，應依刑法第二十六條前段之規定，減輕其刑。再被告同時
    有刑之加重及減輕之情形，應依刑法第七十一條第一項之規定，先加後減。爰審
    酌被告於犯本案前五年內，未曾受有期徒刑以上刑之宣告，此有臺灣高等法院被
    告全國前案紀錄表、被告刑案查註資料紀錄表各一份在卷可稽，品行尚屬良好，
    僅因一時貪圖小利，即犯本案，及其於犯後亦坦認部分犯罪事實，惟其竊取他人
    之行動電話及夥同其他人侵入力高公司工廠附連圍繞之停車場而犯本案，危害社
    會治安及對社會民眾財物所生之危害仍非輕淺等一切情狀，酌情量處如主文所示
    之刑。
據上論斷，應依刑事訴訟法第二百九十九條第一項前段、第三百條，刑法第二十八條
、第五十六條、第三百二十一條第二項、第一項第四款、第三百零六條第一項後段、
第二十六條、第五十五條、第四十一條第一項前段，罰金罰鍰提高標準條例第一條前
段、第二條，判決如主文。
本案經檢察官李宛凌到庭執行職務
中      華      民      國      九十二      年    六    月    十二      日
                                  臺灣高雄地方法院刑事第二庭
                                      法  官    林靜梅
右正本證明與原本無異。
如不服本判決，應於判決送達後十日內，向本院提出上訴狀。
                                      書記官    洪生輝
中    華    民    國      九十二      年      六      月      十六      日
附錄本判決論罪之法條：
刑法第三百二十一條
犯竊盜罪而有左列情形之一者，處六月以上、五年以下有期徒刑：
一  於夜間侵入住宅或有人居住之建築物、船艦或隱匿其內而犯之者。
二  毀越門扇、牆垣或其他安全設備而犯之者。
三  攜帶兇器而犯之者。
四  結夥三人以上而犯之者。
五  乘火災、水災或其他災害之際而犯之者。
六  在車站或埠頭而犯之者。
前項之未遂犯罰之。
刑法第三百零六條第一項
無故侵入他人住宅、建築物或附連圍繞之土地或船艦者，處一年以下有期徒刑、拘役
或三百元以下罰金。


司法院資訊處製作；財團法人民間司法改革基金會備份。
